【裁判字號】    88,交易,514
【裁判日期】    900502
【裁判案由】    過失致死
【裁判全文】
臺灣桃園地方法院刑事判決                        八十八年度交易字第五一四號
    公  訴  人  臺灣桃園地方法院檢察署檢察官
    被      告  乙○○
右列被告因過失致死案件，經檢察官提起公訴（八十八年度偵字第一三七二一號），
本院判決如左：
    主  文
乙○○因過失致人於死，處有期徒刑壹年。緩刑肆年。
    事  實
一、乙○○於民國八十八年七月二十日上午，無照駕駛ＬＤ－０八三二號自小客車，
    沿桃園縣八德市○○街由八德往桃園方向行駛。當日上午九時許，乙○○駕駛上
    開自小客車行至東勇街、義勇街口處，因紅燈暫停，迨該處變換綠燈起步時，原
    應注意汽車起步前應顯示方向燈，注意前後左右有無障礙或車輛行人，並應讓行
    進中之車輛行人優先通行，且依當時晴天，日間自然光，路面平直無障礙等情境
    ，亦無不能注意之情事，竟仍疏未注意，貿然起步靠右行駛預備覓地停車。適有
    王佳鈴騎乘ＭＦＸ－九八九號輕機車同向行駛，亦自後而前經過該處，見狀閃避
    不及，機車遂擦撞自小客車右前方保險桿上所插旗桿而倒地，王佳鈴因此受有顱
    內出血之傷害，經送醫後延至八十八年七月二十一日下午不治死亡。
二、案經台灣桃園地方法院檢察署檢察官據報相驗後自動檢舉起訴。
    理  由
一、訊據被告乙○○固不否認於右揭時地無照駕駛ＬＤ－０八三二號自小客車，而與
    機車騎士王佳鈴發生碰撞肇事致王佳鈴死亡之事實，惟否認有何過失致死犯行。
    辯稱：當時伊車是紅燈靜止狀態，後來變綠燈，伊要起步時，王佳鈴就撞上來，
    是王佳鈴自己來撞伊的云云。經查：
（一）被告無照駕駛ＬＤ－０八三二號自小客車，其車右前保險桿上旗桿處與被害人
      王佳鈴騎乘之ＭＦＸ－九八九號重機車車頭發生碰撞，被害人因此人車倒地，
      受有顱內出血傷害，經送醫後仍不治死亡等事實，迭據被告於警訊、偵審中坦
      承不諱，並有交通事故調查報告表、現場及肇事後兩車照片共十張附卷可稽。
（二）被告雖辯稱：伊當時車是靜止的，是王佳玲自己撞上來云云，證人即同車乘客
      丙○○亦附和稱：王佳鈴衝過來時，我們的車子還沒有起步云云，惟觀之卷附
      報告表及現場照片所示，自小客車右前方約半個車身距離處留有血跡及機車，
      血跡及機車倒地位置均偏出路邊白實線，王女安全帽則滾至機車倒地處再右前
      方，整體而言肇事後自小客車、血跡、機車及安全帽位置依序大致呈一外向斜
      線，顯見機車係受騎士操控或外力推擠，以致向右向外滑倒；而血跡與自小客
      車間並無任何痕跡遺留，且距離甚短，足見機車擦撞自小客車後隨即向右前方
      倒地留下血跡，已可排除肇事後王女仍勉力操控機車之可能，參以被告及證人
      均稱：當時綠燈，前面車子已經走了等語（本院九十年四月十六日筆錄），是
      應以被告斯時已然起步向右，以致王佳鈴自後而來不及閃躲，擦撞時受自小客
      車推擠，機車遂失控向外滑倒，較為可信。即本院移請台灣省車輛行車事故覆
      議鑑定委員會鑑定結果，亦同上認定，有該會八十九年十月二日府覆議字第八
      九一五四四號函在卷可稽。至被告雖辯稱：是王佳鈴自己撞上來云云，惟機車
      擦撞處係在機車車頭輪胎上方擋泥板位置，正當機車中央，此有肇事後機車照
      片可稽，對照被告車輛係呈斜線停放，及地上並無機車煞車痕跡，如依被告所
      述，豈非王佳鈴無視於自小客車車頭偏右在前，擋住去路之事實，而緊貼自小
      客車車尾行駛，以致機車車頭正撞自小客車右前方？類此自殺或怠忽行徑，似
      非一般人所為。從而被告及證人丙○○所述：伊等車子是停止的云云，與現場
      跡證及常情多不相合，均屬解免之詞，此部分不足採取。
（三）告訴人即王佳鈴之父甲○○固到庭指稱：伊有問路人，當時是紅燈，王佳鈴停
      在機車專用道前面，而乙○○開快車過來，看紅燈沒辦法煞車，可能他想辦法
      要彎過機車道穿過去，就撞到王佳鈴機車後輪云云，惟係傳聞他人之詞，且與
      機車刮痕係在車頭不符，告訴人又未能具體指明何人目擊，所述並不可採。
（四）至被告又辯稱：王佳鈴沒有戴安全帽云云，並聲請傳喚處理警員張思義為證，
      惟不僅與現場遺有被害人安全帽一節相左，且所述縱然屬實，亦不足據此解免
      其責。而張思義係事發後到場處理之警員，無能目睹事發經過，本院因認無傳
      喚必要，併予敘明。
（五）按汽車起步前，駕駛人應顯示方向燈，注意前後左右有無障礙或車輛行人，並
      應讓行進中之車輛行人優先通行，道路交通安全規則第八十九條第一項第六款
      訂有明文。查依右調查報告表所載，肇事當時晴天，日間自然光，路面平直無
      障礙，並無不能注意之情事，乃被告仍疏未注意，貿然起步靠右行駛，以致與
      機車發生擦撞肇事，被告顯有過失。至本件前經台灣省桃園縣區車輛行車事故
      鑑定委員會鑑定結果，雖認被告並無過失，惟其係本於被告自述：自小客車是
      靜止的云云而為鑑定，前提事實與本院認定有別，尚非可採，附予敘明。又被
      害人王佳鈴因此受有顱內出血之傷害，經送醫後不治死亡，則經台灣桃園地方
      法院檢察署檢察官督同檢驗員相驗屬實，製有相驗筆錄、相驗屍體證明書、驗
      斷書在卷可參。
（六）綜上所述，本件事證明確，被告犯行已可認定。
二、核被告乙○○所為，係犯刑法第二百七十六條第一項之過失致死罪。其無照駕駛
    ，肇事致人死亡，應依道路交通管理處罰條例第八十六條第一項規定加重其刑。
    爰審酌被告貪逞一時之快，未注意車旁狀況貿然起步，以致肇事致被害人死亡，
    後果無法彌補，及其犯後雖未坦承犯行，態度尚稱良好，並已與被害人家屬達成
    民事和解，有和解書附卷可稽等一切情狀，量處如主文所示之刑，以示懲儆。末
    查被告前未曾受有期徒刑以上刑之宣告，有台灣桃園地方法院檢察署刑案資料查
    註紀錄表可稽，此次一時失慮，偶罹刑典，事後已坦承犯行，深具悔意，經此刑
    之宣告後，應知警惕而無再犯之虞，本院因認暫不執行其刑為當，爰併宣告緩刑
    四年，用啟自新。
據上論斷，應依刑事訴訟法第二百九十九條第一項前段，刑法第二百七十六條第一項
、第七十四條第一款，道路交通管理處罰條例第八十六條第一項，罰金罰鍰提高標準
條例第一條前段，判決如主文。
本案經檢察官陳美華到庭執行職務。
中        華        民        國      九十      年    五    月    二    日
                                      臺灣桃園地方法院交通法庭
                                          法  官    陳 彥 宏
右正本證明與原本無異
如不服本判決書應於送達後十日內向本院提出上訴狀
                                      書記官    翁 其 良
中      華      民      國     九十        年   五   月    二    日
論罪法條：
刑法二百七十六條第一項
因過失致人於死者，處二年以下有期徒刑、拘役或二千元以下罰金。


司法院資訊處製作；財團法人民間司法改革基金會備份。
